【裁判字號】    97,上訴,1929
【裁判日期】    970520
【裁判案由】    毒品危害防制條例
【裁判全文】
臺灣高等法院刑事判決                97年度上訴字第1929號
上  訴  人
即  被  告  甲○○
                    （另案於臺灣臺北監獄執行中）
上列上訴人因違反毒品危害防制條例案件，不服臺灣板橋地方法
院97年度訴緝字第47號，中華民國97年3月19日第一審判決（起
訴案號：臺灣板橋地方法院檢察署96年度毒偵字第2485號、第28
96號、第2942號、第3767號），提起上訴，本院判決如下：
    主  文
上訴駁回。
    理  由
一、按不服地方法院之第一審判決而上訴者，應向管轄第二審之
    高等法院為之。上訴書狀應敘述具體理由。上訴書狀未敘述
    上訴理由者，應於上訴期間屆滿後20日內補提理由書於原審
    法院，逾期未補提者，原審法院應定期間先命補正。第二審
    法院認為上訴書狀未敘述理由或上訴有第362條前段之情形
    者，應以判決駁回之。但其情形可以補正而未經原審法院命
    其補正者，審判長應定期間先命補正。刑事訴訟法第361條
    、第367條，分別定有明文。所謂不服第一審判決之具體理
    由，必係依據卷內既有訴訟資料或提出新事證，指摘或表明
    第一審判決有何採證認事、用法或量刑等足以影響判決本旨
    之不當或違法，而構成應予撤銷之具體事由，始克當之（例
    如：依憑證據法則具體指出所採證據何以不具證據能力，或
    依憑卷證資料，明確指出所為證據證明力之判斷如何違背經
    驗、論理法則）；倘僅泛言原判決認定事實錯誤、違背法令
    、量刑失之過重或輕縱，而未依上揭意旨指出具體事由，或
    形式上雖已指出具體事由，然該事由縱使屬實，亦不足以認
    為原判決有何不當或違法者（例如：對不具有調查必要性之
    證據，法院未依聲請調查亦未說明理由，或援用證據不當，
    但除去該證據仍應為同一事實之認定），皆難謂係具體理由
    ，俾與第二審上訴制度旨在請求第二審法院撤銷、變更第一
    審不當或違法之判決，以實現個案救濟之立法目的相契合，
    並節制濫行上訴（最高法院97年度臺上字第892號判決參照
    ）。是以上訴人之上訴書狀或補提之上訴理由書，雖有敘述
    上訴理由，惟並未具體敘述第一審判決有上述違法、不當情
    形，即與未敘述具體理由無異，其所為上訴，即不符合上訴
    之法定要件。
二、又刑法業於民國94年2月2日修正公布，95年7月1日起施行，
    其中刪除第56條連續犯規定，修正理由謂：「對於連續犯同
    一罪名之罪者，均適用連續犯之規定論處，不無鼓勵犯罪之
    嫌，亦使國家刑罰權之行使發生不合理之現象」，「基於連
    續犯原為數罪之本質及刑罰公平原則之考量，爰刪除有關連
    續犯之規定」，即係將本應各自獨立評價之數罪，回歸本來
    就應賦予複數法律效果之原貌。因此，就刑法修正施行後多
    次施用毒品之犯行，採一罪一罰，始符合立法本旨。至於集
    合犯，係指立法者所制定之犯罪構成要件中，本即預定有數
    個同種類行為，而反覆實行之犯罪而言。故是否集合犯之判
    斷，客觀上，自應斟酌法律規範之本來涵意、實現該犯罪目
    的之必要手段、社會生活經驗中該犯罪必然反覆實行之常態
    及社會通念等；主觀上，則視其反覆實施之行為是否出於行
    為人之一個犯意，並秉持刑罰公平原則，加以判斷之。稽以
    行為人施用毒品之原因，不一而足，其多次施用毒品之行為
    ，未必皆出於行為人之一個犯意決定；且觀諸毒品危害防制
    條例第10條第1項、第2項施用毒品罪之構成要件文義衡之，
    實無從認定立法者本即預定該犯罪之本質，必有數個同種類
    行為而反覆實行之集合犯行，故施用毒品罪，應非集合犯之
    罪。又行為人各次施用毒品之行為，均係為滿足各該次之毒
    癮，於滿足毒癮後，該次行為即已完成；是各次均為各自獨
    立之行為，各具獨立性，其前後次施用毒品行為間，自無密
    切不可分之關係，各自獨立構成同一施用毒品罪責，顯然不
    合接續犯之構成要件（最高法院96年度第9次刑庭會議決議
    參照）。
三、本件被告不服原判決，提起上訴，上訴書理由略以：
（一）卷宗內之筆錄及其他文書可為證據者，審判長應向被告宣
      讀或告以要旨；證物提示被告，使其辨認，如係文書而被
      告不解其意義者，應告以要旨。刑事訴訟法第164條、第1
      65條第1項分別定有明文。事實審法院如未於審判期日踐
      行該等程序而竟採取該等證據為論罪之依據，即有同法第
      379條第10款所定應於審判期日調查之證據未予調查之違
      法，同時違背同法第155條第2項所稱「未經合法調查之證
      據，不得作為判斷之依據」之規定（最高法院87年度臺上
      字第3470號判決參照）。
（二）又刑法上之連續犯（現已刪除），係指有數個獨立之犯罪
      行為，基於一個概括的犯意，反覆為之，而觸犯同一性質
      之數罪名者而言，如果該項犯罪，係由行為人以單一行為
      接續進行，縱令在犯罪完畢以前，其各個舉動，已與該罪
      之構成要件完全相符，但在行為人主觀上對於各個舉動，
      不過為其犯罪行為之一部分者，當然成立一罪，不能以連
      續犯論（最高法院28年度上字第3429號判例參照）。
（三）本件原審審判程序，未將扣案證物依直接審理原則令被告
      辨認，且未審酌被告施用毒品成癮，主觀上係以單一行為
      接續進行，應以接續犯論，自有違誤，爰請撤銷原判決，
      另為適法之裁判云云。
四、本院查：
（一）本件被告前有多次毒品前科，曾經觀察、勒戒後及強制戒
      治，復有下列徒刑執行情形：於89年1月5日因違反毒品危
      害防制條例案件，經臺灣板橋地方法院以88年度簡上字第
      110號判處有期徒刑6月確定。於90年1月11日因違反毒品
      危害防制條例案件，經臺灣板橋地方法院以89年度訴字第
      1451號，就持有第1級毒品部分，判處有期徒刑4月，就連
      續施用第2級毒品部分，判處有期徒刑8月，應執行有期徒
      刑11月，同年4月30日經本院以90年度上易字第969號駁回
      上訴確定。於88年8月27日因違反毒品危害防制條例案件
      ，經臺灣板橋地方法院以以88年訴字第1221號判處有期徒
      刑7月，89年1月21日經本院以88年度上訴字第3730號駁回
      上訴，91年3月28日經最高法院以91年度臺上字第1755號
      駁回上訴確定。於89年9月22日因偽造文書案件，經臺灣
      板橋地方法院以89年度訴字第1331號判處有期徒刑5月，
      同年10月31日撤回上訴確定。後3案件嗣經定執行刑有期
      徒刑1年9月，與前開施用毒品案件所判處有期徒刑6月部
      分接續執行，於91年11月6日縮刑假釋付保護管束，92年7
      月15日保護管束期滿執行完畢。又於93年6月10日因違反
      毒品危害防制條例案件，經臺灣板橋地方法院以93年度簡
      字第1890號判處有期徒刑6月，同年7月19日確定。於94年
      6月15日因違反毒品危害防制條例案件，經臺灣板橋地方
      法院以94年度易字第107號判處有期徒刑10月確定，2案接
      續執行，於95年3月16日執行完畢。
（二）被告竟不思悛悔，復分別有下列施用毒品犯行：(1)於96年
      3月20日中午12時許，在臺北縣中和市○○路126巷1弄2之
      2號3樓住處，將第2級毒品甲基安非他命放入吸食器以火
      燒烤產生煙霧，再以口鼻吸用之方式，施用第2級毒品甲
      基安非他命1次。嗣於同年月24日凌晨0時15分許，在上址
      為警查獲，並扣得其所有之甲基安非他命4包（驗前毛重
      39.1公克，鑑驗使用0.02公克，含不可析離之外包裝袋4
      個）、分裝杓2支、吸食器1組等物。(2)於96年4月10日下
      午某時，在上開住處，將第1級毒品海洛因及第2級毒品甲
      基安非他命混合放入吸食器，以前述方式，同時施用第1
      級毒品海洛因與第2級毒品甲基安非他命1次。嗣於同日下
      午5時35分許，在上址為警查獲，並扣得其所有之甲基安
      非他命15包（驗前淨重13公克，鑑驗使用0.18公克）、甲
      基安非他命殘渣袋4個、吸食器1組、玻璃球吸食器1個、
      分裝匙1支，及在其外套口袋內扣得甲基安非他命1包（驗
      前淨重0.6公克，鑑驗使用0.011公克）。(3)於96年4月12
      日某時，在上開住處，將第2級毒品甲基安非他命放入吸
      食器，以前述方式，施用第2級毒品甲基安非他命1次。嗣
      於同日上午10時50分許，在上址為警查獲。(4)於96年5月1
      3日凌晨0時許，在臺北縣中和市○○路1184號美芙汽車旅
      館302號房內，將第2級毒品甲基安非他命放入吸食器，以
      前述方式，施用第2級毒品甲基安非他命1次。嗣於同日凌
      晨1時40分許，在上開旅館房間內為警查獲，並扣得其所
      有之甲基安非他命1包（驗前淨重8.23公克，鑑驗使用0.0
      2公克）。
（三）被告於原審準備程序對於上開事實為有罪之陳述，經原審
      法官告知簡式審判程序之旨，並聽取蒞庭檢察官及被告之
      意見後，裁定進行簡式審判程序，分別判處有期徒刑5月
      ，減為有期徒刑2月又15日；有期徒刑7月，減為有期徒刑
      3月又15日；有期徒刑5月，減為有期徒刑2月又15日；及
      有期徒刑5月；應執行有期徒刑1年在案。被告既於刑法修
      正後之前述時、地，分別施用第1級毒品海洛因及施用第2
      級毒品甲基安非他命，所涉犯之法律條文分別為毒品危害
      防制條例第10條第1項及第2項之罪名，其各次施用海洛因
      或甲基安非他命之行為，應屬各自獨立之行為，各次行為
      間並無密切不可分之關係，依前揭最高法院決議見解，顯
      然不合接續犯之構成要件。
（四）本案被告先後4度為警查獲施用第1級或第2級毒品，其歷
      次為警查獲時所扣得之第1級毒品海洛因、第2級毒品甲基
      安非他命、大麻、殘渣袋、外包裝袋、吸食器、玻璃球吸
      食器、針筒、分裝杓、分裝匙、電子秤等物、扣案毒品之
      鑑驗報告，及歷次所採被告尿液之檢驗結果，業經原審於
      審判程序提示並告以要旨，被告對於毒品及尿液之檢驗結
      果均表示無意見，並對上開扣案物逐一表示何者為其所有
      ，何者非其所有，有原審審判筆錄附卷可稽（原審卷第82
      -83頁）。
（五）原審以被告分別犯毒品危害防制條例第10條第1項之施用
      第1級毒品罪及同條第2項之施用第2級毒品罪，並就各次
      施用行為分別宣告有期徒刑，並定應執行之刑有期徒刑1
      年，原判決認事用法尚無不當，量刑亦稱妥適。被告徒憑
      己見，或謂原審未提示證物並告以要旨，或主張前後數次
      施用毒品之行為屬接續犯關係，據為上訴理由，但卻未能
      具體指摘原判決認事用法及量處刑罰，有何足以影響判決
      本旨之違法不當之處，而構成應予撤銷之具體事由，揆諸
      前揭說明，即與未敘述具體理由無異。
五、綜上所述，本件上訴不合上訴之法定要件，應予駁回，並不
    經言詞辯論為之。
據上論斷，應依刑事訴訟法第367條前段、第372條，判決如主文
。
中    華    民    國    97    年    5     月    20    日
            刑事第十三庭  審判長法  官  曾德水
                                法  官  林婷立
                                法  官  談  虎
以上正本證明與原本無異。
施用第1級毒品部分，如不服本判決，應於收受送達後十日內向
本院提出上訴書狀，其未敘述上訴之理由者並得於提起上訴後十
日內向本院補提理由書（均須按他造當事人之人數附繕本）。
施用第2級毒品部分，不得上訴。
                                書記官  黃家麟
中    華    民    國    97    年    5     月    21    日


司法院資訊處製作；財團法人民間司法改革基金會備份。
